臺灣高等法院臺中分院刑事判決　　　　95年度上易字第1633號
上　訴　人
即　被　告　乙○○
選任辯護人　林益輝律師
上列上訴人因贓物案件，不服臺灣南投地方法院95年度訴字第
415號中華民國95年10月31日第一審判決（起訴案號：臺灣南投
地方法院檢察署94年度偵字第4255號、95年度偵字第896號），
提起上訴，本院判決如下：
    主  文
上訴駁回。
    事  實
一、乙○○前於民國八十九年間因違反毒品危害防制條例之施用
    第二級毒品案件，經臺灣南投地方法院以九十年度易字第三
    一九號判決判處有期徒刑六月確定，而於九十一年十月十一
    日易科罰金執行完畢。
二、緣邱聰良（涉犯共同連續攜帶兇器竊盜罪部分，業經臺灣南
    投地方法院於九十五年七月三十一日判決判處有期徒刑十月
    ，業已確定）與李純奇（涉犯共同連續攜帶兇器竊盜罪與連
    續行使偽造私文書罪部分，業經同院於九十五年八月二十八
    日分別判處有期徒刑十一月、五月，並定應執行有期徒刑一
    年二月，並已確定）共同基於意圖為自己不法所有之概括犯
    意聯絡，自九十四年六月二十五日起，至同年六月三十日止
    ，多次共同加重竊盜他人財物如下：
(一)、九十四年六月二十五日十八時許，在南投縣中寮鄉○○路○
    ○道路旁，由邱聰良攜帶其所有客觀上足供為兇器使用之同
    上油壓剪二支、美工刀（含刀片）一支與鐵條三支，另攜帶
    繩索一條與同上未據扣案之燈一盞，並由邱聰良以鐵條插入
    電線桿洞內，再以繩索將自己身體與電線桿圍住保持平衡後
    爬上電線桿以油壓剪剪下電線，李純奇在下負責收取電線，
    嗣二人再以美工刀削取電線外皮取得銅線之合作方式，共同
    竊取東山高分＃６低１號電線桿上臺灣電力股份有限公司（
    以下簡稱臺電公司）所有之電線約一百二十三公尺〔價值約
    新臺幣（下同）二千四百六十元）得手。
(二)、九十四年六月二十六日十九時許，在南投縣中寮鄉○○路○
    ○道路旁，以同上開工具及同一合作方式，共同竊取東山高
    分＃６低２號電線桿上臺電公司所有之電線約一百二十三公
    尺（價值約二千四百六十元）得手。
(三)、九十四年六月二十七日十九時許，在南投縣中寮鄉○○路○
    ○道路旁，以同上開工具及同一合作方式，共同竊取東山高
    分＃６低３號電線桿上臺電公司所有之電線約一百二十三公
    尺（價值約二千四百六十元）得手。
(四)、九十四年六月二十八日十九時許，在南投縣中寮鄉○○路○
    ○道路旁，以同上開工具及同一合作方式，共同竊取東山高
    分＃６低４號電線桿上臺電公司所有之電線約一百二十三公
    尺（價值約二千四百六十元）得手。
(五)、九十四年六月二十九日十九時許，在南投縣中寮鄉○○路○
    ○道路旁，以同上開工具及同一合作方式，共同竊取東山高
    分＃６低５號電線桿上臺電公司所有之電線約一百二十三公
    尺（價值約二千四百六十元）得手。
(六)、九十四年六月三十日十九時許，在南投縣中寮鄉○○路○○
    道路旁，以同上工具及同一合作方式，共同竊取東山高分＃
    ６低６號電線桿上臺電公司所有之電線約一百二十三公尺（
    價值約二千四百六十元）得手。
    邱聰良與李純奇於竊得上開臺電公司所有之電線後即予以去
    皮整理取出其內金屬銅線，並於九十四年六月三十日過後之
    一、二星期間某日某時許，在乙○○位於南投縣草屯鎮○○
    路○段一九○號住處，共同委託乙○○將已取出之金屬銅線
    代為介紹販售。乙○○明知邱聰良與李純奇所交付並委託介
    紹販售之金屬銅線係電線剝皮後所得，並非尋常物品而屬贓
    物，竟仍基於牙保贓物之概括犯意，將上開電線金屬銅線於
    其後之不詳時間，在臺中縣太平市某處代為介紹販售予真實
    姓名、年籍不詳之不知情者，共得款約六千餘元，並將之與
    邱聰良、李純奇均分且各花用殆盡。
三、嗣邱聰良再承前加重竊盜犯意，自九十四年六月一日起至九
    十四年八月十五日止，多次加重竊盜他人財物如下：
(一)、九十四年六月一日八時許，在南投縣草屯鎮○○段五六七號
    前，以其所有客觀上足供為兇器使用之油壓剪二支、美工刀
    （含刀片）一支為工具，竊取中華電信股份有限公司（下簡
    稱為中華電信）所有之行動電話基地臺電纜線約五公斤得手
    。
(二)、九十四年六月十五日九時許，在南投縣草屯鎮○○里○○路
    旁產業道路上，以同上開工具，竊取中華電信所有之行動電
    話基地臺電纜線約十五公斤得手。
(三)、九十四年八月十五日十九時許，在南投縣草屯鎮○○里○○
    ○段第一四八地號土地上，以同上開工具，另攜帶燈一盞（
    未據扣案），竊取中華電信所有之行動電話基地臺避雷接地
    電纜線約二十多公尺得手（價值約六千元）。
    邱聰良於竊得上開中華電信所有之電纜線後即予以去皮整理
    取出其內金屬銅線，並於九十四年八月十五日過後之一、二
    星期間某日某時許，在自己位在南投縣中寮鄉月桃巷一○一
    號住處，委託乙○○將已取出之金屬銅線代為介紹販售。乙
    ○○明知邱聰良所交付並委託介紹販售之金屬銅線係電纜線
    剝皮後所得，並非尋常物品而屬贓物，竟仍承前牙保贓物之
    犯意，將上開電纜線金屬銅線於其後之不詳時間，在臺中縣
    太平市某處代為介紹販售予真實姓名、年籍不詳之不知情者
    ，共得款約二千四百餘元，並將之與邱聰良對分而均花用完
    畢。
四、嗣經警循線查獲邱聰良與李純奇，二人供出係經乙○○牙保
    代為銷贓上開電纜線、電線內金屬後，因而查獲乙○○涉案
    。
五、案經南投縣政府警察局草屯分局報告臺灣南投地方法院檢察
    署檢察官偵查起訴。
    理  由
壹、證據能力部分
一、按被告以外之人於審判外之言詞或書面陳述，除法律有規定
    者外，不得作為證據，惟於偵查中向檢察官所為之陳述，除
    顯有不可信之情況者外，及當事人或辯護人於法院調查證據
    時，知有首開情形，而未於言詞辯論終結前聲明異議者，視
    為同意作為證據，刑事訴訟法第一百五十九條第一項、第一
    百五十九條之一第二項及第一百五十九條之五第二項、第一
    項規定參照。本件共同被告即證人邱聰良、李純奇於偵查中
    經具結後向檢察官所為陳述，並無顯有不可信之情況；其餘
    證人林紹鋒、謝昌宏、劉國良、黃建治、陳正和、謝合柏及
    曾秋演於警詢中所述，則未經被告於言詞辯論終結前異議，
    均得為證據。
二、又按被告以外之人，本質上屬於證人，為確保被告對證人之
    詰問權，證人於審判中，應依法定程序，到場具結陳述，並
    接受被告之詰問，其陳述始得作為認定被告犯罪事實之判斷
    依據，業據司法院釋字第五八二號、第五九二號解釋在案。
    是法院若已使該被告以外之人立於證人之地位接受被告之詰
    問，則因該被告以外之人業經以證人之身分於審判中具結陳
    述，並給予解釋或否認之機會，而被告亦經給予對該被告以
    外之人就此事項詰問之機會，此時法官亦能目睹該被告以外
    之人陳述之情形，則該被告以外之先前在司法警察詢問時、
    檢察官偵查中或在審判外向法官所為之陳述與審判中相符者
    ，得為證據，若先前之陳述與審判中不符時，其先前之陳述
    具有較可信之特別情況，且為證明犯罪事實存否所必要者，
    依刑事訴訟法第一百五十九條之一、一百五十九條之二之規
    定，亦得為證據。蓋被告以外之人於警詢、偵查、第一審審
    理中之供述、證述距案發日較近，記憶自較深刻，可立即反
    應所知，不致因時隔日久而遺忘案情；且較無來自被告同庭
    在場之壓力而出於虛偽不實之指證，或事後串謀而故為迴護
    被告之機會，其於警詢、偵查、第一審所為之陳述，客觀上
    若具有較可信之特別情況，且亦為證明犯罪事實存否所必要
    者，依上開規定及司法院大法官解釋意旨，其於警詢、偵查
    、審判之陳述，自有證據能力。查：
(一)、本件同案被告即證人邱聰良於警詢之陳述（見南投縣政府警
    察局草屯分局投草警刑字第○九四○○○二六九四號警卷第
    三至七頁），與其在九十五年十月十七日原審審理所證情節
    相符（見原審卷第一六九至第一七二頁）。且邱聰良在原審
    審理時，均使其立於證人之地位具結陳述，並給予被告乙○
    ○解釋、否認及行使詰問權之機會，則邱聰良在上開警詢之
    陳述自有證據能力。
(二)、本件同案被告即證人李純奇先前於警詢中（見同上警詢卷第
    十四至十八頁），就被告乙○○而言，屬被告以外之人於審
    判外所為之陳述，其後共同被告李純奇於原審以證人身分作
    證時翻異證詞（詳後論述，見原審卷第一七三頁），本院斟
    酌被告李純奇之前陳述並無違反其自由意思情形，且距離犯
    罪行為之時間較近，屬犯後較初之陳述，不僅記憶較為清晰
    ，且較少權衡利害得失或受他人干預；而且，雖然李純奇在
    原審證稱：（你在警詢、偵訊具結陳述時，是否有說你和邱
    聰良竊取到的電纜線，委託乙○○去賣？）在警詢、偵查中
    因伊有施用毒品習慣，感覺很難受，所以就這樣講等語（見
    原審卷第一七六頁），然觀之共犯李純奇在原審證人結文之
    簽名，與其在警詢、偵查之簽名同屬工整清晰（見同上警詢
    卷第十八頁、九十四年度聲拘字第四七號卷第二九至三一頁
    ），並無潦草歪曲不明情形，則共犯李純奇在警詢、偵查中
    之偵訊過程，顯無毒癮發作，至證詞失真情形。因此，依刑
    事訴訟法第一百五十九條之二規定，李純奇上開之前陳述，
    客觀上應具有較可信之特別情況，且為證明被告乙○○牙保
    贓物犯行之犯罪事實存否所必要，自亦得為本案之證據，合
    先敘明。
貳、實體部分
一、訊據被告乙○○矢口否認有何上開牙保贓物犯行，辯稱：恐
    係共同被告邱聰良被抓後認為係伊檢舉，其與李純奇為報復
    始如此指證伊涉案云云。經查：
(一)、上開臺電公司所有之電線確遭共同被告邱聰良與李純奇連續
    共同竊取，而上開中華電信所有之電纜線則係遭共同被告邱
    聰良連續竊取等情，業據共同被告邱聰良與李純奇均坦承不
    諱。並經共同被告邱聰良與李純奇於警詢、偵查中就二人共
    犯連續加重竊盜罪部分互相證述明確（見同上警詢卷第四頁
    、第十五至第十七頁；臺灣南投地方法院檢察署九十四年度
    聲拘字第四七號偵查卷第二三至第二五頁、第二八頁；九十
    四年度偵字第四二五五號偵查卷第四二至第四三頁）。另經
    被害人臺電公司員工謝昌宏、劉國良、黃建治、陳正和、謝
    合柏與曾秋演；中華電信員工林紹鋒於警詢中證述明確（見
    同上警詢卷第三二至第四五頁）。此外並有臺電公司南投服
    務所配電線路失竊案件處理明細表（發生總累計件數）一張
    及查獲現場照片共計二十四張附卷可憑（見同上警詢卷第四
    六至第五八頁）。並扣得共同被告邱聰良所有供其竊盜使用
    之油壓剪二支、美工刀（含刀片）一支、鐵條三支與繩索一
    條可資佐證。
(二)、共同被告邱聰良於警詢中證稱：所有單獨或與李純奇共同竊
    得之上述電纜線與電線其內銅線均係交由被告至臺中縣太平
    市某處銷贓變賣後均分，而將上開銅線交由被告銷贓時，被
    告知道該銅線係伊與邱聰良竊得等語（見同上警詢卷第三至
    第七頁），並於偵查中與原審審理中具結為內容大致一致之
    證詞（見同上四二五五號偵查卷第四二至第四三頁；原審卷
    第一六九至第一七二頁）。
(三)、另共同被告李純奇於警詢中亦證稱：所有與邱聰良共同竊得
    之上述電線其內銅線均係交由被告至臺中縣太平市某處銷贓
    變賣後均分，而將上開銅線交由被告銷贓時，被告知道該銅
    線係伊與邱聰良竊得的等語（見同上警詢卷第十四至第十八
    頁），並於偵查中具結為內容大致一致之證詞（見同上聲拘
    字第四七號偵查卷第二八至第二九頁）。而參諸上開警詢卷
    、偵查卷，共同被告李純奇並未與共同被告邱聰良一起到案
    ，而係經臺灣南投地方法院檢察署檢察官核發拘票後始於九
    十四年十一月五日到案，然李純奇所證內容核與共同被告邱
    聰良證述內容相符，其上述證詞應堪採信。
(四)、又共同被告李純奇固於原審審理中更異其先前於警詢、偵查
    中之證詞，改稱其與邱聰良共同竊得之電線銅線係伊與邱聰
    良共同販賣予不知情之人等語（見原審卷第一七三頁）。惟
    其於警詢中已自承，被告係伊親戚（見同上警詢卷第十五頁
    ），就此被告亦於警詢中表明，伊與李純奇係表兄弟關係等
    語（見同上警詢卷第二二頁），則李純奇於原審審理中所證
    內容顯係礙於親戚情誼而有迴護被告之嫌。況李純奇於警詢
    、偵查中均一致證稱銷贓地點係在臺中縣太平市某處，於原
    審審理時竟又證稱銷贓地點係在臺中縣大里市，且無法說出
    大致之地點（見原審卷第一七四至第一七六頁），亦悖於常
    理，顯係臨訟杜撰迴護被告乙○○之詞，非可採信。
(五)、此外，本件共同被告邱聰良至南投縣政府警察局草屯分局製
    作筆錄之時間為九十四年八月三十日（見同上警詢卷第二頁
    ），其時邱聰良已明白證稱所有單獨或與李純奇共同竊得之
    上述電纜線與電線其內銅線均係交由被告銷贓變賣後均分等
    語，業如前述。而被告係迄九十四年九月二十六日始至同上
    分局製作筆錄（見同上警卷第二一頁），並無被告先至檢警
    單位製作筆錄，供出邱聰良後始查獲邱聰良之情形，被告乙
    ○○所辯顯與事實不符。
(六)、綜上，被告乙○○所辯無非畏罪卸責之詞，不足採信。本件
    事證已臻明確，自應依法論科。
二、比較新舊法：
    按被告乙○○行為後，刑法及刑法施行法業於九十四年二月
    二日總統令公布修正，於九十五年七月一日施行（下稱新刑
    法，修正前刑法下稱舊刑法），參酌最高法院九十五年五月
    二十三日刑事庭第八次會議決議，新刑法第二條第一項之規
    定，係規範行為後法律變更所生新舊法律比較適用之準據法
    ，於新刑法施行後，應適用新刑法第二條第一項之規定，為
    「從舊從輕」之比較。本案涉及法律變更之部分，比較如下
    ：
(一)、被告乙○○行為後，修正後刑法（新法）第三十三條第五款
    規定：「罰金：新臺幣一千元以上，以百元計算之」，與修
    正前刑法第三十三條第五款規定：「罰金：（銀元）一元以
    上」不同。比較新舊法結果，以修正前即行為時法較有利於
    被告乙○○，故依刑法第二條第一項前段規定，本案被告乙
    ○○所犯關於刑法第三百四十九條第二項之【最低】法定刑
    罰金部分，自應適用行為時之法律即修正前刑法第三十三條
    第五款規定決定其罰金部分之法定刑。復次，被告乙○○行
    為後，刑法施行法第一條之一於九十五年六月十四日經以華
    總一義字第Ｚ0000000000號令修正公布增訂。修
    正增訂之刑法施行法第一條之一規定「中華民國九十四年一
    月七日刑法修正施行後（按指九十五年七月一日），刑法分
    則編所定罰金之貨幣單位為新台幣。九十四年一月七日刑法
    修正時，刑法分則編未修正之條文定有罰金刑者，自九十四
    年一月七日刑法修正施行後，就其所定數額提高為三十倍。
    但七十二年六月二十六日到九十四年一月七日新增或修正之
    條文，就其所定數額提高為三倍。」而本件被告乙○○所犯
    上開規定有罰金刑，且為刑法分則編未修正之條文而定有罰
    金刑者；於刑法施行法第一條之一修正增訂前，其貨幣單位
    為銀元，罰金刑之提高標準應適用罰金罰鍰提高標準條例第
    一條之規定「依法律應處罰金、罰鍰者，就其原定數額得提
    高為二倍至十倍。」而再依現行法規所定貨幣單位折算新臺
    幣條例第二條規定「現行法規所定金額之貨幣單位為圓、銀
    元或元者，以新臺幣元之三倍折算之」，比較新舊法適用之
    結果，其關於法定刑為罰金部分之提高標準之【最高部分】
    ，新舊法均無不利之情形，故依刑法第二條第一項前段規定
    ，本案關於上開刑法第三百四十九條第二項罪名之法定刑罰
    金提高標準部分，自應適用行為時之法律即罰金罰鍰提高標
    準條例第一條及現行法規所定貨幣單位折算新臺幣條例第二
    條之規定。
(二)、被告乙○○前於八十九年間因違反毒品危害防制條例之施用
    第二級毒品案件，經臺灣南投地方法院以九十年度易字第三
    一九號判決判處有期徒刑六月確定，而於九十一年十月十一
    日易科罰金執行完畢等情，有臺灣高等法院被告全國前案紀
    錄表一份存卷可考，茲於五年以內故意再犯本件有期徒刑以
    上之罪，不論依修正前之刑法第四十七條，或修正後之刑法
    第四十七條第一項之規定，均構成累犯，對被告乙○○而言
    並無有利或不利之情形，自不生新舊法比較之問題，應逕依
    修正前之刑法第四十七條，論以累犯。
(三)、被告乙○○之犯行，因行為後新法業已刪除連續犯之規定，
    此刪除雖非犯罪構成要件之變更，但顯已影響行為人刑罰之
    法律效果，自屬法律有變更，依新法第二條第一項規定，比
    較新、舊法結果，仍應適用舊法論以連續犯，較有利於被告
    乙○○。
(四)、本案涉及法律變更之部分經上開比較新舊刑法之規定，以舊
    刑法有利於被告乙○○，依新刑法第二條第一項前段規定，
    自應適用最有利於被告之舊刑法。
三、被告乙○○先後明知共同被告邱聰良、李純奇及邱聰良委託
    販賣之電線銅線與電纜線銅線係屬贓物，仍均代為介紹販賣
    予位在臺中縣太平市之真實姓名、年籍不詳且不知情者，所
    為雖不僅單純介紹買賣贓物，並進而介入贓物之買賣，惟嗣
    後既均將所得款項與共同被告邱聰良及李純奇均分，仍均屬
    牙保贓物之行為（司法院八十三年四月六日廳刑一字第○六
    六一六號研究意見參照）。是核其所為，係犯刑法第三百四
    十九條第二項之牙保贓物罪。被告乙○○先後二次牙保贓物
    犯行，時間緊接，觸犯構成要件相同之罪，顯係基於概括犯
    意反覆而為，屬連續犯，應依修正前刑法第五十六條之規定
    論以一罪並加重其刑。又被告經上開有期徒刑執行完畢後，
    於五年以內故意再犯本件有期徒刑以上之罪，為累犯，應依
    修正前刑法第四十七條規定，遞加重其刑。
四、原審認被告乙○○罪證明確，並適用刑法第二條第一項前段
    、修正前刑法第五十六條、第三百四十九條第二項、第四十
    七條，罰金罰鍰提高標準條例第一條前段（原審漏引），並
    審酌被告：(一)除前開構成累犯之前科外，另曾於八十六年間
    因違反麻醉藥品管理條例之非法吸用化學合成麻醉藥品案件
    ，經原審法院以八十六年度易字第一一一六號判決判處有期
    徒刑四月，緩刑二年確定；又於八十七年間因違反毒品危害
    防制條例之施用第二級毒品案件，經同院以八十八年度易字
    第二八六號判決判處有期徒刑六月確定，上開緩刑並因而經
    同院以八十八年度撤緩字第五號裁定予以撤銷；另又於九十
    四年間再因違反毒品危害防制條例之連續施用第一級毒品、
    施用第二級毒品案件，經同院以九十四年度訴字第八一號判
    決分別判處有期徒刑十月、六月，並定應執行有期徒刑一年
    二月，嗣雖上訴，亦由本院以九十四年度上訴字第一○五八
    號判決駁回上訴而確定，有上開被告前科紀錄可憑，可見其
    素行不端；(二)牙保來路不明之贓物，使所有人難以追索失竊
    財物，並助長社會財產犯罪風氣；(三)犯後於證據明確之情形
    下仍矢口否認犯行，態度非佳等一切情狀，量處有期徒刑十
    月。其認事用法核無違誤，量刑亦堪稱妥適。被告上訴意旨
    ，仍執陳詞否認犯罪，指摘原判決不當，為無理由，應予駁
    回。
據上論結，應依刑事訴訟法第三百六十八條，判決如主文。
本案經檢察官甲○○到庭執行職務。
中　　華　　民　　國　　96　　年　　2 　　月　　8 　　日
            刑事第八庭  審判長法　官　羅　得　村
                              法　官　張　靜　琪
                              法　官　陳　宏　卿
上列正本證明與原本無異。
不得上訴。
                              書記官　柯　孟　伶
中　　華　　民　　國　　96　　年　　2 　　月　　9 　　日
